臺灣新北地方法院民事判決
111年度小上字第107號
上  訴  人
即  被  告  川峻企業有限公司

兼法定代理人鄧瑞美  
            沈志捷
被上訴  人
即  原  告  中國信託商業銀行股份有限公司

法定代理人  利明献  



上列當事人間請求清償借款事件，上訴人對於中華民國111 年4 
月28日本院三重簡易庭111年度重小字第851號第一審判決提起上
訴，本院判決如下：
    主  文
上訴駁回。
第二審訴訟費用新臺幣1,500 元由上訴人連帶負擔。
    理  由
一、按對於小額訴訟程序第一審判決之上訴，非以判決違背法令
    為理由，不得為之；判決不適用法規或適用不當者，為違背
    法令，判決有同法第469條第1至5款所列各款情形之一者，
    為當然違背法令；又小額訴訟之第二審法院認上訴為無理由
    者，應為駁回之判決；如依上訴意旨足認上訴為無理由者，
    得不經言詞辯論為之，民事訴訟法第436條之24第2項、第43
    6條之32第2項準用第468條、第469條第1至第5款、第449條
    第1項及第436條之29第2款分別定有明文。次依民事訴訟法
    第436條之25規定，上訴狀內應記載上訴理由，並表明原判
    決所違背之法令及其具體內容，以及依訴訟資料可認為原判
    決有違背法令之具體事實，上訴狀或理由書如未依此項方法
    表明者，即難認為已對小額訴訟第一審判決之違背法令有具
    體之指摘。併上訴理由如僅引用原審判決時之攻擊防禦方法
    作為上訴理由，應認為未對原審判決有何具體之指摘，不得
    謂已合法表明上訴理由，其上訴均難認為合法。再按當事人
    於第二審程序不得提出新攻擊或防禦方法。但因原法院違背
    法令致未能提出者，不在此限，民事訴訟法第436條之28亦
    有明定。
二、本件上訴人係對於小額訴訟之第一審判決提起上訴，核其上
    訴理由略以：
  ㈠上訴人川峻企業有限公司（下稱上訴人公司）前於民國100 
    年12月2日經北府經登字第1005098690號函廢止，是如原審
    認上訴人提起本件訴訟時上訴人公司之法人格並未消滅且為
    適格之當事人，原審自應於判決理由内敘明依公司法第26之
    1 條準用同法第24條、第25條規定而為上開認定之理由。惟
    原審未查前情，逕以被上訴人主張之事實，業據其提出與所
    述相符之行政院金融監督管理委員會函、借款契約暨授信約
    定書、放款帳戶還款交易明細、臺北市政府函、上訴人公司
    變更登記表等件為證云云，遽為有利於被上訴人之判決，是
    原審判決自難謂無民事訴訟法第369 條第6 項「判決不備理
    由」之違誤可指。
  ㈡上訴人公司前係於94年6月28日向花蓮區中小企業銀行新莊分
    行借款新臺幣（下同）80萬元，雙方約定自94年6月28日起
    至96年6月28日止按月攤還本息3萬5,560元。詎料，上訴人
    公司法定代理人即上訴人鄧瑞美如同往常於96年6月28日前
    親至花蓮區中小企業銀行新莊分行欲繳交最後一期本息3萬5
    ,560元時，竟發現該行大門深鎖，人去樓空，致使上訴人公
    司無法清繳最後一期本息。再者，縱使被上訴人嗣依金管銀
    （六）字第09600285840號函於96年9月8日合併花蓮區中小
    企業銀行，惟自被上訴人受讓本件債權迄至被上訴人提起本
    件訴訟前，花蓮區中小企業銀行或被上訴人均未依民法第29
    7條第1項規定將本件債權讓與通知上訴人，致使上訴人公司
    亦無從向被上訴人清繳最後一期本息3萬5,560元，顯見上訴
    人公司無法依約清繳最後一期本息3萬5,560元係因債權人受
    領遲延，依民法第234條規定，上訴人自不負遲延責任，是
    被上訴人自不得逕向上訴人請求96年6月2日起至起訴狀繕本
    送達前之遲延利息。況且，自被上訴人受讓本件債權迄至被
    上訴人提起本件訴訟前，均未曾向上訴人請求清償最後一期
    本息3萬5,560元，是依民法第126條規定，被上訴人之各期
    遲延利息請求權，因5年間不行使而消滅，是被上訴人亦不
    得逕向上訴人請求起訴狀繕本送達前已逾5年之遲延利息。
    惟原審未查前情，逕以被上訴人主張之事實，業據其提出與
    所述相符之行政院金融監督管理委員會函、借款契約暨授信
    約定書、放款帳戶還款交易明細、臺北市政府函、上訴人公
    司變更登記表等件為證云云，遽行判決上訴人應連帶給付96
    年6月2日起至清償日止，按年息6.88%計算之利息，是原審
    判決自難謂無民事訴訟法第368條「判決不適用法規或適用
    法規不當」、第369條第6項「判決不備理由」之違誤可指。
  ㈢綜上所陳，原審判決既有前開違背法令之違誤可指，殊不應
    再予維持。為此，爰提起上訴。併為聲明：原判決廢棄。被
    上訴人第一審之訴應予駁回等語。　　
三、經查：
  ㈠按小額事件之上訴程序，不得以民事訴訟法第469條第6款之
    「判決不備理由或理由矛盾」為由，指摘原判決為違背法令
    。蓋小額訴訟程序之判決書得僅記載主文，而就當事人有爭
    執事項，僅於必要時得加註理由要領而已（民事訴訟法第43
    6條之18第1項參照），故小額事件之上訴程序，並不得以「
    判決不備理由或理由矛盾」為由，指摘原判決為違背法令，
    此觀民事訴訟法第436條之32第2項僅準用同法第468條、第4
    69條第1款至第5款之規定，並無準用同法第469條第6款之規
    定，即可明瞭。是上訴人指摘原審判決具「判決不備理由」
    之違法提起本件上訴，於法係屬無據，先此敘明。
  ㈡按接管人對受接管銀行為下列處置時，應研擬具體方案，報
    經主管機關核准：⑶讓與全部或部分營業及資產負債；銀行
    或金融機構依前條第1項第3款受讓營業及資產負債時，適用
    下列規定：⑵債權讓與之通知以公告方式辦理之，免依民法
    第297條規定辦理，銀行法第62條之3第1項第3款、第62條之
    4第1項第3款定有明文。本件觀諸被上訴人於原審提出行政
    院金融監督管理委員會函既載明被上訴人是依銀行法第62條
    之4等法令規定以合併方式概括承受花蓮區中小企業銀行資
    產負債及全部營業，關於債權讓與之通知自以公告方式辦理
    之即可，並無適用民法第297條規定之必要。即上訴人主張
    ：被上訴人未依民法第297條規定通知上訴人，依同法第234
    條規定上訴人不負遲延責任云云，並無可採。次按時效消滅
    ，於債務人僅發生抗辯（拒絕給付）之效力，其債權及其請
    求權並非當然消滅，如時效消滅之債務人未行使拒絕給付之
    抗辯權（民法第144條第1項規定參照），本無免除責任之可
    言（最高法院104年度台上字第2219號裁判意旨參照照）。
    查上訴人於原審經合法通知，均未於言詞辯論期日到場，亦
    未提出書狀作何聲明或陳述（即未提出時效消滅抗辯），則
    原審判決認上訴人應連給付自96年6月2日起算之約定遲延利
    息，於法亦無不合。前開部分核屬原審法院認定事實、取捨
    證據之職權範圍，乃原審法院基於其事實審法院職權之正當
    行使，並無違反民法第297條第1項、第234條、第126條規定
    之情。至於上訴人其餘攻擊或防禦方法（即依民法第126條
    規定行使時效抗辯權等），依法不得於本件小額訴訟之第二
    審程序提出，附此敘明。
四、綜上所述，原審判決並無上訴人所指違背法令情事，上訴人
    提起本件上訴，依其上訴意旨足認上訴為無理由，爰不經言
    詞辯論，逕以判決駁回。　　　　
五、本件第二審訴訟費用依民事訴訟法第436條之19第1項確定其
    數額為1,500元，應由上訴人負擔。　
六、依民事訴訟法第436條之32第1項、第2項、第436條之29條第
    2款、第449條、第85條第2項、第436條之19第1項，判決如
    主文。　　
中    華    民    國   111    年     7    月    11   日
                  民事第六庭    審判長法  官  許瑞東
                                      法  官  許映鈞
                                      法  官  黃信滿
以上正本係照原本作成。
本判決不得上訴。
中    華    民    國   111    年     7    月    11   日
                                      書記官  黃曉妏